【裁判字號】    89,訴,1257
【裁判日期】    891229
【裁判案由】    違反稅捐稽徵法等
【裁判全文】
臺灣高雄地方法院刑事判決                        八十九年度訴字第一二五七號
    公  訴  人  臺灣高雄地方法院檢察署檢察官
    被      告  乙○○
    選任辯護人  沈志純
    被      告  戊○○
右列被告等因違反稅捐稽徵法等案件，經檢察官提起公訴（八十八年度偵字第二九二
七二號、八十九年度偵字第九０四四號），本院判決如左：
    主  文
乙○○、戊○○共同連續行使偽造私文書，足以生損害於公眾及他人，乙○○處有期
徒刑拾月、戊○○處有期徒刑陸月，均緩刑年。
    事  實
一、乙○○為設於高雄縣大寮鄉○○街三十七號「憲達企業股份有限公司」（以下簡
    稱憲達公司）董事（負責人為甲○○）、設於高雄市○○區○○街一四０號「武
    達企業股份有限公司」（以下簡稱武達公司）負責人，戊○○則為憲達公司總務
    人員，因乙○○將成立武達公司股東人數不夠，乃與戊○○協議提供其父丙○○
    、弟媳丁○○○之身分證、印章供作充任武達公司股東之用；二人乃共同基於使
    公務員登載不實、偽造文書之概括犯意聯絡，由戊○○於民國八十年、八十一年
    間，以代為辦理勞保為由，分別在高雄縣茄萣鄉○○路五四五號、台南市○○街
    五十三號，向丙○○、丁○○○拿取身分證、印章，後交與乙○○，而乙○○即
    於八十一年間在高雄縣市某處，盜用前開身分證、印章製作非屬原約定範圍之不
    實股東申報文件，再委由不知情之年籍姓名不詳成年會計師分別持向台灣省政府
    建設廳、高雄市政府建設局行使，申報丙○○、丁○○○為憲達公司、武達公司
    股東，各有一千四百股、四萬八千股股份，而使前開二機關承辦人員將之登載於
    職務上所製作之登記事項卡等文書上，足以生損害於丙○○、丁○○○之權益及
    前開機關對公司登記事項管理之正確性。嗣於八十七年間，丙○○、丁○○○因
    接到稅捐機關催繳八十一年十一月間轉讓憲達公司股份之財產交易綜合所得稅各
    新台幣（以下同）二百九十一萬二千元、二百八十六萬零四百元通知書，始知上
    情。
二、案經丙○○、丁○○○訴由台灣高雄地方法院檢察署檢察官偵查起訴。
    理  由
一、訊據被告乙○○、戊○○均矢口否認有偽造文書等犯行，被告乙○○辯稱：「伊
    有向戊○○說拿身分證、印章是要辦武達新公司的股東，後來請會計師去辦，不
    曉得為什麼辦成也是憲達公司的股東，後來賣憲達公司股份的事，沒有告訴丙○○、丁○○○二人」云云，被告戊○○則辯稱：「當時是說公司報稅人不夠，還
    有要辦勞保，所以才去向丙○○、丁○○○拿身分證及印章，但不知會辦成憲達
    、武達公司的股東」云云。惟查，右揭事實，業據告訴人丙○○、丁○○○指述
    綦詳，並提出財政部台灣省南區國稅局八十一年度綜合所得稅核定額繳款書、八
    十一年度綜合所得稅行政救濟決定應補應退稅額通知書等為證，且經本院函查憲
    達公司、武達公司登記資料、公訴人函查告訴人二人八十一年綜合所得稅開徵相
    關資料，告訴人二人確登記為前開二公司股東，此有卷附經濟部中部辦公室八十
    九年七月二十四日書函、財政部台灣省南區國稅局岡山稽徵所八十九年二月二日
    函所附憲達公司增資再減資各股東財產交易所得核算表可憑，又依被告乙○○前
    開曾向被告戊○○說明係為辦理新公司股東之辯解，顯見被告戊○○亦知拿取告
    訴人二人身分證、印章等物，並非單純供做報稅、辦理勞保之用，至於被告乙○○另辯稱僅委託會計師辦理告訴人二人成為武達公司股東部分，其無法提出會計
    師為何人以供本院審酌，自難認其辯解為真；此外復有告訴人二人為本件補徵稅
    案提起行政訴訟之行政法院八十九年度判字第一八二四號、第一七一四號判決書
    影本、本件補徵稅案查核流程之財政部台灣省南區國稅局八十六年三月三日簽呈
    在卷可資佐證，是本件事證明確，被告二人犯行均堪認定。
二、查被告二人所為，均係犯刑法第二百十六條、第二百十條行使偽造私文書罪、第
    二百十四條明知為不實事項而使公務員登載於職務上所掌之公文書罪，公訴人起
    訴法條雖未引刑法第二百十四條，惟於犯罪事實欄已載明申報告訴人二人為憲達
    公司股東，已屬就此部分提起公訴，本院自得審理。又公訴人雖未就被告二人偽
    報告訴人二人為武達公司股東部分提起公訴，惟既經本院依職權審理得知，復與
    提起公訴部分有連續犯關係，本院自得併予審理。被告二人間，有犯意之聯絡及
    行為之分擔，為共同正犯，又其等利用不知情之會計師犯罪，為間接正犯。被告
    二人偽造私文書之低度行為，應為行使之高度行為所吸收，不另論罪。被告二人
    二次行使偽造私文書罪、使公務員登載不實罪，各時間緊接，所犯罪名相同，顯
    均係出於概括之犯意為之，均為連續犯，均依刑法第五十六條之規定以一罪論，
    並加重其刑。再者，被告二人所犯前開二罪，有方法結果之牽連犯關係，應依刑
    法第五十五條後段之規定，從一重之行使偽造私文書罪處斷。爰審酌被告二人為
    圖一時公司登記方便，損害告訴人二人權益，並影響國家機關對公司登記管理之
    正確性，顯具惡性，惟前於五年內均未曾受有期徒刑之宣告，此有臺灣高等法院
    被告全國前案紀錄表、台灣高雄地方法院檢察署刑案資料查註紀錄表在卷可按，
    且犯後態度尚稱良好，及犯罪之動機、所造成之危害等一切情狀，分別量處如主
    文所示之刑，以示懲儆。又被告二人前於五年內均未曾受有期徒刑以上刑之宣告
    ，已如前述，因一時失慮，偶罹刑典，經此偵審程序及刑之宣告後，應知所警惕
    ，信無再犯之虞，本院認暫不執行其等之刑為適當，爰均予以宣告緩刑三年，以
    啟自新。
三、公訴意旨另謂被告二人前開行為另涉稅捐稽徵法第四十一倏之罪嫌。惟查，憲達
    公司之負責人為甲○○，此業經證人甲○○到庭證述明確，並有卷附憲達公司登
    記事項卡可憑，被告二人自非依稅捐稽徵法第四十七條所規定應受同法四十一條
    規定「代罰」之人，而本件財產交易所得又僅是轉讓告訴人二人在憲達公司之股
    份，並非轉讓被告乙○○任負責人之武達公司之股份，已如前述，自難將被告二
    人以違反稅捐稽徵法第四十一條罪名相繩；惟公訴人認被告二人此部分犯嫌與前
    揭有罪部分有牽連犯之裁判上一罪關係，爰不另為無罪之諭知，附此敘明
據上論斷，應依刑事訴訟法第二百九十九條第一項前段，刑法第二十八條、第五十六
條、第二百十六條、第二百十條、第二百十四條、第五十五條、第七十四條第一款，
罰金罰鍰提高標準條例第一條前段，判決如主文。
中      華      民      國    八十九    年     十二     月    二十九    日
                                  臺灣高雄地方法院刑事第一庭
                                          法  官  曾  逸  誠
右正本證明與原本無異。
如不服本判決，應於判決送達後十日內，向本院提出上訴狀。
                                          書記官    許玉城
中    華民    國      八十九      年      十二      月      三十      日
附錄法條：
刑法第二百十條：
偽造、變造私文書，足以生損害於公眾或他人者，處五年以下有期徒刑。
刑法第二百十四條：
明知為不實之事項，而使公務員登載於職務上所掌之公文書，足以生損害於公眾或他
人者，處三年以下有期徒刑、拘役或五百元以下罰金。
刑法第二百十六條：
行使第二百十條至第二百十五條之文書者，依偽造、變造文書或登載不實事項或使登
載不實事項之規定處斷。


司法院資訊處製作；財團法人民間司法改革基金會備份。
